【裁判字號】    99,訴,2751
【裁判日期】    990930
【裁判案由】    毒品危害防制條例
【裁判全文】
臺灣板橋地方法院刑事判決              99年度訴字第2751號
公  訴  人  臺灣板橋地方法院檢察署檢察官
被      告  甲○○
上列被告因違反毒品危害防制條例案件，由檢察官提起公訴（99
年度毒偵字第5920號），經本院合議庭裁定由受命法官獨任進行
簡式審判程序，判決如下：
    主  文
甲○○施用第一級毒品，累犯，處有期徒刑拾月，扣案海洛因貳
包之包裝袋貳個，沒收，其內之海洛因（驗餘淨重零點伍零玖公
克）沒收銷燬；又施用第二級毒品，累犯，處有期徒刑陸月。應
執行有期徒刑壹年貳月，扣案海洛因貳包之包裝袋貳個，沒收，
其內之海洛因（驗餘淨重零點伍零玖公克）沒收銷燬。
    事  實
一、甲○○曾因施用毒品案件，於民國（下同）89年6 月14日，
    經本院以89年度毒聲字第3657號裁定送觀察、勒戒，嗣因認
    有繼續施用毒品傾向，經本院以89年度毒聲字第6296號裁定
    施以強制戒治，於90年10月29日執行完畢，並於91年9 月10
    日，經臺灣板橋地方法院檢察署檢察官以91年度戒毒偵字第
    416 號為不起訴處分確定。又因違反麻醉藥品管理條例等案
    件，於86年3 月31日，經臺灣士林地方法院以86年訴字第54
    號刑事判決各判處有期徒刑6 月（非法施用化學合成麻醉藥
    品）、3 年1 月（非法施用毒品），應執行有期徒刑3 年6
    月，86年6 月30日判決確定（有罪部分），另所涉犯非法販
    賣化學合成麻藥藥品罪部分，因檢察官提起上訴，於89年7
    月27日，經臺灣高等法院以88年度上重更（四）字第513 號
    刑事判決判處有期徒刑5 年2 月確定，上開罪刑，嗣於89年
    11月30日，經臺灣高等法院以89年度聲字第1065號裁定應執
    行有期徒刑8 年5 月確定，刑期起算日期為86年11月19日，
    指揮書原載執行完畢日期為97年6 月12日，於93年1 月20日
    縮短刑期假釋出監，惟其於假釋期間再犯施用毒品案件，於
    94年6 月15日，經本院以94年度簡字第248 號刑事簡易判決
    判處有期徒刑3 月，94年7 月4 日判決確定；又因施用毒品
    案件，於94年10月31日，經臺灣臺北地方法院以94年度訴字
    第922 號刑事判決判處有期徒刑8 月，94年11月21日判決確
    定，並接續於上揭假釋撤銷後應執行之殘刑（4 年1 月23日
    ）執行，嗣於96年8 月14日，經臺灣臺北地方法院以96年度
    聲減字第668 號分別予以減刑後，就前3 罪部分定應執行有
    期徒刑6 年8 月（殘刑為2 年4 月23日），後2 罪刑定應執
    行刑有期徒刑5 月，刑期起算日期為94年10月4 日，指揮書
    執行完畢日期為97年7 月6 日。
二、詎甲○○猶不知悔悟，竟於99年7 月21日21時許，在臺北縣
    土城市○○路131 號2 樓之「網腳」網咖廁所內，以將海洛
    因摻水放置針筒後注入體內之方式施用海洛因1 次，隨即於
    同一處所，以自製吸食器施用甲基安非他命1 次。迨99年7
    月21日23時40分許，為警於上開網咖內查獲，並扣得其所有
    海洛因2 小包（原淨重共0.511 公克，驗餘淨重共0.509 公
    克），並經警採集其尿液送檢，結果呈鴉片類及甲基安非他
    命陽性反應，乃偵悉上情。
三、案經臺北縣政府警察局土城分局移送臺灣板橋地方法院檢察
    署檢察官偵臺起訴。
    理  由
一、按依刑事訴訟法第284 條之1 之規定，除簡式審判程序、簡
    易程序及第376 條第1 款、第2 款所列之罪之案件外，第一
    審應行合議審判，復依同法第273 條之1 第1 項之規定，除
    被告所犯為死刑、無期徒刑、最輕本刑為三年以上有期徒刑
    之罪或高等法院管轄第一審案件者外，於第一次審判期日前
    之準備程序進行中，被告先就被訴事實為有罪之陳述時，審
    判長得告知被告簡式審判程序之旨，並聽取當事人、代理人
    、辯護人及輔佐人之意見後，裁定進行簡式審判程序。查被
    告甲○○所犯係死刑、無期徒刑、最輕本刑為三年以上有期
    徒刑以外之罪，其於準備程序中就被訴事實為有罪之陳述，
    經法官告知簡式審判程序之旨，並聽取公訴人、被告之意見
    後，業經本院合議庭依上開規定裁定由受命法官獨任進行簡
    式審判程序，合先敘明。
二、訊據被告甲○○坦承前揭犯罪事實，又被告於前開時、地經
    警查獲後採集之尿液檢體經檢驗，結果呈鴉片類及甲基安非
    他命陽性反應，此有臺北縣政府警察局三重分局查獲毒品案
    件尿液檢體監管紀錄表、台灣檢驗科技股份有限公司於99年
    8 月5 日出具之濫用藥物檢驗報告各1 紙（見臺灣板橋地方
    法院檢察署99年度毒偵字第5920號卷第44頁、第45頁）附卷
    足憑，且有扣案海洛因2 包〈原淨重共0.511 公克，驗餘淨
    重共0.509 公克〉（鑑驗結果見臺灣板橋地方法院檢察署99
    年度毒偵字第5920號卷第48頁之交通部民用航空局航空醫務
    中心毒品鑑定書〈99年8 月11日航藥鑑字第0995098 號〉）
    足資佐證，堪認被告前開施用第一級毒品海洛因、第二級毒
    品甲基安非他命之自白與事實相符。查被告曾因施用毒品案
    件，於89年6 月14日，經本院以89年度毒聲字第3657號號裁
    定送觀察、勒戒，嗣因認有繼續施用毒品傾向，經本院以89
    年度毒聲字第6296號裁定施以強制戒治，於90年10月29日執
    行完畢，並於91年9 月10日，經臺灣板橋地方法院檢察署檢
    察官以91年度戒毒偵字第416 號為不起訴處分確定，於前開
    強制戒治執行完畢釋放後，5 年內又再犯施用毒品案件，於
    94年6 月15日，經本院以94年度簡字第248 號刑事簡易判決
    判處有期徒刑3 月，94年7 月4 日判決確定，另於94年10月
    31日，經臺灣臺北地方法院以94年度訴字第922 號刑事判決
    判處有期徒刑8 月，94年11月21日判決確定，此有臺灣高等
    法院被告前案紀錄表1 份附卷足憑，而依92年7 月9 日新修
    正之毒品危害防制條例刪除二犯及三犯之規定，一改修法前
    繁雜之處遇程序，僅將施用毒品者簡化區分為初犯、再犯，
    並認施用毒品者係屬病患性犯人，以觀察、勒戒戒除其身癮
    ，並以強制戒治去除其心癮。經觀察、勒戒或強制戒治執行
    完畢釋放後，若係5 年後再犯該條例第10條施用毒品罪者，
    與同條例第20條第1 項、第2 項關於「初犯」之處理方式相
    同，檢察官應先聲請法院裁定令被告入勒戒處所觀察、勒戒
    ，並視有無繼續施用毒品傾向，決定應予釋放、為不起訴之
    處分，或應聲請法院裁定令入勒戒處所強制戒治；若係5 年
    內「再犯」同條例第10條施用毒品罪者，依同條例第23條第
    2 項規定，檢察官則應依法追訴。觀諸該條例第20條第3 項
    之修正理由：「觀察、勒戒或強制戒治5 年後再犯者，顯見
    前所實施之觀察、勒戒或強制戒治已足以遮斷其施用毒品之
    癮，為期自新及協助其戒除毒癮，對此5 年後再犯者，爰明
    定仍適用初犯之規定，先經觀察、勒戒、強制戒治之程序」
    及同條例第23條第2 項之修正理由：「為配合簡化施用毒品
    犯之刑事處遇程序，並鑑於經觀察、勒戒或強制戒治執行完
    畢釋放後5 年內再犯者，其再犯率甚高，原據以實施之觀察
    、勒戒及強制戒治既已無法收其實效，自應施以刑事處遇」
    ，顯然如施用毒品者係前經觀察、勒戒或強制戒治等治療程
    序執行完畢5 年後，始再施用毒品之「初犯」，因前所執行
    之觀察、勒戒或強制戒治已足收戒除毒癮之效，自應重新執
    行觀察、勒戒或強制戒治等治療程序，並於治療程序執行完
    畢後，由檢察官為不起訴處分，毋庸對之追訴處罰；反之，
    在「再犯」之情形，因其先前所為治療程序顯未能收戒斷毒
    癮之效，且考量施用毒品者之再犯率偏高，乃簡化其刑事處
    遇程序，而逕予追訴處罰，不再施以治療程序。參酌上開立
    法理由，修正毒品危害防制條例就施用毒品者，祇於「初犯
    」及「5 年後再犯」二種情形，有其追訴條件之限制，即須
    於初犯經觀察、勒戒或強制戒治釋放後，5 年內均無施用毒
    品之行為，始能認其前所實施之觀察、勒戒或強制戒治已足
    遮斷毒癮，而得於5 年後再犯時，再予適用初犯之規定，重
    行觀察、勒戒等程序。倘5 年內已經再犯，被依法追訴處罰
    ，縱其第三次（或第三次以上）施用毒品之時間在初犯釋放
    5 年以後，即與「5 年後再犯」之情形有別，且因已於「5
    年內再犯」，顯見其再犯率甚高，原實施觀察、勒戒或強制
    戒治，已無法收其實效，而無5 年戒斷期之存在，自無再經
    觀察、勒戒及強制戒治之必要，應由檢察官逕行起訴，始符
    新法修正之本旨（參照最高法院95年度台非字第59號、第65
    號判決、最高法院95年度第7 次刑事庭會議決議、97年度第
    5 次刑事庭會議決議、最高法院97年度台上字第6462號、97
    年度台非字第527 號、第506 號、第484 號、第478 號、第
    423 號、第405 號刑事判決），是被告前因施用毒品案件，
    於強制戒治執行完畢釋放後，於5 年內因施用毒品，嗣經判
    決處刑確定業如前述，揆諸上開說明，被告本件施用毒品之
    行為，自與毒品危害防制條例第20條第3 項所規定「5 年後
    再犯」之情形不合，檢察官就之提起公訴，自屬有據。
三、從而，本案事證已臻明確，被告犯行洵堪認定，自應依法論
    科。
四、核被告甲○○所為，係犯毒品危害防制條例第10條第1 項之
    施用第一級毒品罪、毒品危害防制條例第10條第2 項之施用
    第二級毒品罪。被告施用前、後持有第一級毒品海洛因及施
    用前持有第二級毒品甲基安非他命之低度行為各為其施用之
    高度行為所吸收而不另論罪。查被告曾因違反麻醉藥品管理
    條例等案件，於86年3 月31日，經臺灣士林地方法院以86年
    度訴字第54號刑事判決各判處有期徒刑6 月（非法施用化學
    合成麻醉藥品）、3 年1 月（非法施用毒品），應執行有期
    徒刑3 年6 月，86年6 月30日判決確定（有罪部分），另所
    涉犯非法販賣化學合成麻藥藥品罪部分，因檢察官提起上訴
    ，於89年7 月27日，經臺灣高等法院以88年度上重更（四）
    字第513 號刑事判決判處有期徒刑5 年2 月確定，上開罪刑
    ，嗣於89年11月30日，經臺灣高等法院以89年度聲字第1065
    號裁定應執行有期徒刑8 年5 月確定，刑期起算日期為86年
    11 月19 日，指揮書原載執行完畢日期為97年6 月12日，於
    93年1 月20日縮短刑期假釋出監，惟其於假釋期間再犯施用
    毒品案件，於94年6 月15日，經本院以94年度簡字第248 號
    刑事簡易判決判處有期徒刑3 月，94年7 月4 日判決確定；
    又因施用毒品案件，於94年10月31日，經臺灣臺北地方法院
    以94年度訴字第922 號刑事判決判處有期徒刑8 月，94年11
    月21日判決確定，並接續於上揭假釋撤銷後應執行之殘刑（
    4 年1 月23日）執行，嗣於96年8 月14日，經臺灣臺北地方
    法院以96年度聲減字第668 號分別予以減刑後，就前3 罪部
    分定應執行有期徒刑6 年8 月（殘刑為2 年4 月23日），後
    2 罪刑定應執行刑有期徒刑5 月，刑期起算日期為94年10月
    4 日，指揮書執行完畢日期為97年7 月6 日，此有臺灣高等
    法院被告前案紀錄表1 份在卷可稽，其受徒刑之執行完畢後
    ，5 年以內故意再犯有期徒刑以上本案之罪，應各依刑法第
    47 條 第1 項之規定論以累犯，並依法加重其刑。爰審酌被
    告施用毒品，足以戕害其身心，滋生其他犯罪，惡化治安，
    嚴重損及公益，且被告曾因施用毒品案件，業經觀察、勒戒
    、強制戒治及有期徒刑執行完畢，仍未戒斷其施用毒品之惡
    習，竟再為本件施用毒品犯行，顯見其不思悔改，惟考量施
    用毒品行為於本質上係屬自我戕害行為，反社會性之程度應
    屬較低及其犯罪後坦承犯行，態度尚佳等一切情狀，各量處
    如主文所示之刑，並定其應執行之刑，以資懲儆。
五、扣案之海洛因（驗餘淨重共0.509 公克），係本案查獲之毒
    品，不問屬於犯人與否，應依毒品危害防制條例第18條第1
    項前段之規定，均宣告沒收銷燬；又包裝上開海洛因之包裝
    袋2 個，足認係用於包裹毒品，防其裸露、潮濕，便於攜帶
    施用且係被告所有，業據其供明無訛，爰依刑法第38條第1
    項第2 款之規定宣告沒收。
據上論斷，依刑事訴訟法第273 條之1 第1 項、第299 條第1 項
前段，毒品危害防制條例第10條第1 項、第2 項、第23條第2 項
、第18條第1 項前段，刑法第11條前段、第47條第1 項、第51條
第5 款、第38條第1 項第2 款，判決如主文。
本案經檢察官陳怡親到庭執行職務。
中    華    民    國    99    年    9     月    30    日
                  刑事第八庭  法  官  陳鴻清
以上正本證明與原本無異。
如不服本判決，應於判決送達後10日內敘明上訴理由，向本院提
出上訴狀 (應附繕本) ，上訴於臺灣高等法院。其未敘述上訴理
由者，應於上訴期間屆滿後20日內向本院補提理由書「切勿逕送
上級法院」。
                              書記官  黃頌棻
中    華    民    國    99    年    9     月    30    日
附錄本案論罪科刑法條全文：
毒品危害防制條例第10條：
施用第一級毒品者，處六月以上五年以下有期徒刑。
施用第二級毒品者，處三年以下有期徒刑。

司法院資訊處製作；財團法人民間司法改革基金會備份。
